臺灣新北地方法院刑事判決
110年度訴字第916號
公  訴  人  臺灣新北地方檢察署檢察官
被      告  葛朕邦





選任辯護人  蘇恆進律師（法扶律師）          
上列被告因違反毒品危害防制條例案件，經檢察官提起公訴（11
0年度偵字第10848號），本院判決如下：
    主  文
葛朕邦無罪。 
    理  由
壹、公訴意旨及其論據：
一、公訴意旨略以：被告葛朕邦明知甲基安非他命係毒品危害防
    制條例第2條第2項第2款明定之第二級毒品，依法不得販賣
    ，竟基於販賣第二級之犯意，於民國109年6月12日凌晨12時
    許，以微信使用者名稱GGYY76911與鄧光豪聯絡，相約在新
    北市板橋區家樂福板橋店（下稱本案家樂福）前，以新臺幣
    （下同）9,000元之價格，販賣甲基安非他命6公克予鄧光豪
    。因認被告涉犯毒品危害防制條例第4條第2項之販賣第二級
    毒品罪嫌等語。
二、檢察官認被告涉犯上開罪嫌，無非以：被告於警詢、偵查中
    之供述、證人鄧光豪於警詢及偵查中之證述、證人即被告之
    姊葛又慈（起訴書誤載為葛欣慈）於偵查之證述、臺北市政
    警察局刑事警察大隊北市警刑大移八字第10930103151號刑
    事案件報告書、門號0000000000號、0000000000號之申登人
    資料、行動上網歷程紀錄、GOOGLE MAPS列印資料作為主要
    論據。
貳、按犯罪事實應依證據認定之，無證據不得認定犯罪事實；不
    能證明被告犯罪者，應諭知無罪之判決，刑事訴訟法第154
    條第2項、第301條第1項分別定有明文。又認定不利於被告
    之事實，須依積極證據，苟積極證據不足為不利於被告事實
    之認定時，即應為有利於被告之認定，更不必有何有利之證
    據；認定犯罪事實所憑之證據，雖不以直接證據為限，間接
    證據亦包括在內，然而無論直接或間接證據，其為訴訟上之
    證明，須於通常一般之人均不致有所懷疑，而得確信為真實
    之程度者，始得據為有罪之認定，若其關於被告是否犯罪之
    證明未能達此程度，而有合理性懷疑之存在，致使無從形成
    有罪之確信，根據「罪證有疑，利於被告」之證據法則，即
    不得遽為不利於被告之認定。而事實之認定，應憑證據，如
    未能發現相當證據，或證據不足以證明，自不能以推測或擬
    制之方法，以為裁判之基礎。而檢察官就被告犯罪事實，應
    負舉證責任，並指出證明之方法，刑事訴訟法第161條第1項
    定有明文。故檢察官對於起訴之犯罪事實，應負提出證據及
    說服之實質舉證責任，倘其所提出之證據，不足為被告有罪
    之積極證明，或其指出證明之方法，無從說服法院以形成被
    告有罪之心證，基於無罪推定原則，自應為被告無罪判決之
    諭知。又施用毒品者，其所稱毒品來源之供述，須補強證據
    以擔保其供述之真實性。良以施用毒品者其供述之憑信性本
    不及於一般人，況施用毒品者其供出來源，因而破獲者，法
    律復規定得減輕其刑，其有為偵查機關誘導、或為邀輕典而
    為不實之陳述之可能，其供述之真實性自有合理之懷疑。而
    茲所謂補強證據，指其他有關證明施用毒品者毒品取得之供
    述真實性之相關證據而言，必須與施用毒品者關於毒品來源
    之供述，具有相當程度之關連性，而足使一般人對此並無合
    理之懷疑存在，而得確信其為真實，始足當之（最高法院94
    年度台上字第2033號、100年度台上字第6432號判決要旨參
    照）。
參、訊據被告堅決否認有何違反毒品危害防制條例第4條第2項之
    販賣第二級毒品犯行。被告及其辯護人辯稱如下：
一、被告略辯以：伊於當日有與鄧光豪約在本案家樂福，但伊是
    叫當時的女朋友去的，鄧光豪說要欠錢買毒品，伊當日並未
    與鄧光豪交易毒品。
二、辯護人略辯以：卷內僅有購毒者鄧光豪之證述，且其證述前
    後有出入，應係之前交易之挾怨報復，並無證據足資證明當
    時確有發生交易之實情。
肆、本院之判斷：　　　　　　　
一、被告與鄧光豪為朋友，於109年6月12日凌晨12時許有以通訊
    軟體微信使用者名稱GGYY76911與鄧光豪聯絡，並先相約在
    本案家樂福前見面之事實，為被告於本院中坦承不諱（見本
    院卷第103頁），核與鄧光豪於警詢及偵查之證述相符【109
    年度他字第8174號卷（下稱他字卷）第11頁、第38、39頁】
    ，應堪認定。
二、證人鄧光豪先於警詢時證稱：伊於109年6月12日凌晨12時，
    向綽號阿邦的男子，在新北市板橋區三民路家樂福前，以1
    公克1,500元購得，共25,000元之安非他命，阿邦就是葛正
    邦等語（見他字卷第11頁），於偵查中改稱：毒品係向葛正
    邦買的，當時買了6克，1克1,500元，總共9,000元等語（見
    他字卷第38頁反面），可見證人鄧光豪固證稱有於如公訴意
    旨所示時間、地點向被告購買甲基安非他命，然就毒品重要
    之交易內容即金額及數量前後證詞反覆，差距甚大，則其證
    述是否可信，已非無疑。至於臺北市政警察局刑事警察大隊
    北市警刑大移八字第10930103151號刑事案件報告書固得證
    明證人鄧光豪於109年6月16日遭查獲持有甲基安非他命之事
    實，然證人鄧光豪被查獲時共持有4包甲基安非他命，毛重
    分別為6.94公克、4.41公克、1.85公克、3.62公克，有扣押
    物品目錄表在卷（見他字卷第21頁）可佐，而證人鄧光豪亦
    於偵查中證稱：查獲4包毒品係先後購買用剩的等語（見他
    字卷第38頁反面），是證人鄧光豪遭查獲時（109年6月16日
    ），除已距離公訴意旨認定與被告交易日期（109年6月12日
    ）時隔4日之久外，其查扣之毒品之各包數量，亦均與證人
    鄧光豪所稱向被告購買毒品數量不符，該查扣之毒品，除證
    人鄧光豪證述外，亦無證據足認係與被告購買，則上開查扣
    之毒品或刑事案件報告書均不足以補強證人鄧光豪之證述。
三、又證人葛又慈於偵查中之證述固得證明門號0000000000號門
    號係以其名義申辦，實際上由被告使用一節，而被告於本案
    中亦不爭執該門號確為其所使用（見本院卷第101頁）；又
    卷附門號0000000000號、0000000000號之申登人資料、行動
    上網歷程紀錄、GOOGLE MAPS列印資料（見他字卷第47頁、
    第49頁、第56頁），固得證明被告及證人鄧光豪於109年6月
    12日凌晨12時使用手機之基地台位置均在新北市板橋區，且
    地點與本案家樂福相近，然此僅得證明公訴意旨所載之時、
    地，被告與證人鄧光豪所在位置相近，尚無從證明雙方確有
    見面，或縱二人確有見面，亦無證據足認其等見面時確有為
    上開毒品交易之事實，是上開證據均不足以作為證人鄧光豪
    證述之補強。　　　　　　　　
伍、綜上所述，證人鄧光豪固於警詢及偵查中證稱於公訴意旨所
    指時間、地點向被告購買甲基安非他命，惟姑不論證人鄧光
    豪就重要之交易金額、數量前後供詞不一，卷內亦欠缺補強
    證據以擔保其證述之真實性之情形下，自難逕採為被告論罪
    科刑之基礎。此外，復無其他積極證據可供參佐，本院因而
    無從形成被告犯販賣第二級毒品之確信，依據「罪證有疑，
    利於被告」之證據法則，應為被告有利之認定。本犯罪既屬
    不能證明，爰依法為無罪之諭知。
據上論斷，應依刑事訴訟法第301條第1項，判決如主文。
本案經檢察官王堉力偵查起訴，檢察官詹啟章到庭執行職務。　
中　　華　　民　　國　　111 　年　　6 　　月　　28　　日
                  刑事第十九庭  審判長法　官  許博然
　　　　　　　　　
　　　　　　　　　                    法  官  王國耀
　　　　　　　　　
　　　　　　　　　                    法  官  洪韻婷
上列正本證明與原本無異。
如不服本判決，應於判決送達後20日內敘明上訴理由，向本院提
出上訴狀 (應附繕本) ，上訴於臺灣高等法院。其未敘述上訴理
由者，應於上訴期間屆滿後20日內向本院補提理由書「切勿逕送
上級法院」。
                                      書記官  吳依磷
中　　華　　民　　國　　111 　年　　6 　　月　　28　　日